ACORDAO-COMPLETO-2537742

ACÓRDÃO 2544/2023 ATA 8/2023 - SEGUNDA CÂMARA

VISTOS, relatados e discutidos estes autos de embargos de declaração opostos por Carlos Roberto Simi e Ana Paula da Silva em face do Acórdão 1548/2022-TCU-Segunda Câmara, que julgou recurso de reconsideração interposto por Carlos Roberto Simi contra o Acórdão 8494/2021-TCU-Segunda Câmara, da relatoria do Ministro-Substituto Marcos Bemquerer Costa, que julgou irregulares as contas dos ora embargantes e lhes aplicou multa;
ACORDAM os Ministros do Tribunal de Contas da União, reunidos em Sessão da 2ª Câmara, ante as razões expostas pelo Relator, em:
9.1. com fundamento no art. 34 da Lei nº 8.443/1992 (Lei Orgânica do TCU) , não conhecer dos embargos de declaração opostos pela Srª Ana Paula da Silva, em virtude da preclusão lógica;
9.2. com fundamento no art. 34 da Lei nº 8.443/1992 (Lei Orgânica do TCU) , conhecer dos embargos de declaração opostos por Carlo Roberto Simi contra o Acórdão 1548/2022-TCU-Segunda Câmara para, no mérito, negar-lhes provimento;
9.3. com fundamento nos arts. 2º, 8º e 10 da Resolução/TCU nº 344/2022, reconhecer a incidência da prescrição da pretensão punitiva em relação ao Sr. Carlo Roberto Simi, ao Sr. José Geraldo Machado Júnior e à Srª Ana Paula da Silva e, por consequência, tornar insubsistentes os subitens 9.2, 9.3 e 9.4 do Acórdão 8494/2021-TCU-Segunda Câmara; e
9.4. dar ciência do inteiro teor desta deliberação ao Sr. Carlo Roberto Simi, ao Sr. José Geraldo Machado Júnior e à Srª Ana Paula da Silva assim como à Secretaria Especial de Produtividade e Competitividade do Ministério da Economia.

Embargos de declaração interposto por Carlos Roberto Simi e Ana Paula da Silva em face do Acórdão nº 1.548/2022  Segunda Câmara, de minha relatoria, que julgou recurso de reconsideração interposto por Carlos Roberto Simi contra o Acórdão nº 8494/2021-TCU-2ª Câmara, da relatoria do Ministro-Substituto Marcos Bemquerer Costa.

Segunda Câmara

Secretaria de Políticas Públicas de Emprego (extinto).

3. Interessados/Responsáveis/Recorrentes:
3.1. Responsáveis: Akelly Marques Peres (XXX.241.891-XX); Alessandro Luciani Bonzano Comper (XXX.558.257-XX); Aline Ferreira dos Santos (XXX.268.455-XX); Ana Maria Monteiro Bottentuit Silva (XXX.785.481-XX); Ana Paula da Silva (XXX.588.959-XX); Anderson Alexandre dos Santos (XXX.793.597-XX); Aurea Inácio Ribeiro (XXX.082.271-XX); Camila Michetti Silva Marques (XXX.671.151-XX); Carlo Roberto Simi (XXX.130.557-XX); Clecio do Carmo Cordeiro (XXX.599.123-XX); Cristiane Ferreira Sobral (XXX.001.091-XX); Daniele Furtado de Carvalho Morais (XXX.377.853-XX); Dione de Vasconcelos (XXX.604.501-XX); Douglas Alves de Carvalho (XXX.735.772-XX); Elizeth Pereira de Jesus (XXX.781.911-XX); Evanaldo dos Reis Teixeira (XXX.915.025-XX); Fabiana Cristina de Oliveira Fiorini (XXX.241.301-XX); Francisco Gomes dos Santos (XXX.946.491-XX); Geraldo Riesenbeck (XXX.072.680-XX); Hamilton Ubiratan da Silva (XXX.355.261-XX); Henrique Eduardo Medeiros Aquino (XXX.808.851-XX); Ivan Donizetti de Sousa Junior (XXX.056.821-XX); Jose Geraldo Machado Jr (XXX.227.887-XX); Juliana Mara de Oliveira Castro (XXX.504.961-XX); Leonardo Manoel da Silva (XXX.819.801-XX); Lucilene Estevam Santana (XXX.801.601-XX); Lyviu Elias Silva Rego (XXX.475.551-XX); Manoel Eugenio Guimarães de Oliveira (XXX.477.481-XX); Marcia Juliana de Freitas Simas (XXX.011.201-XX); Maria Emilia Piccinini Veras (XXX.079.311-XX); Maria Suely Felippe Barrozo Lopes (XXX.853.937-XX); Maria das Graças Parente Pinto (XXX.946.831-XX); Maria do Socorro Araujo Aguiar (XXX.279.671-XX); Mariangela Rodrigues Coelho (XXX.484.971-XX); Márcia da Mota Pinto (XXX.326.612-XX); Márcio Alves Borges (XXX.724.451-XX); Rafael Oliveira Galvão (XXX.591.627-XX); Rita de Cassia de Oliveira (XXX.355.017-XX); Rodolfo Peres Torelly (XXX.584.671-XX); Rogerio Pereira de Andrade (XXX.830.761-XX); Ronaldo Donizete Pereira (XXX.061.111-XX); Rosangela Justino de Lyra (XXX.637.784-XX); Sandra Elisabeth Lage Costa (XXX.822.997-XX); Sebastião da Costa Pereira (XXX.861.601-XX); Sinara Neves Ferreira (XXX.983.211-XX); Thiago Longo Marcarini (XXX.345.209-XX); Valéria Christina Macedo Daruich (XXX.042.731-XX); Wallace Batista Muniz (XXX.166.501-XX).
3.2. Recorrentes: Ana Paula da Silva (XXX.588.959-XX); Carlo Roberto Simi (XXX.130.557-XX).

13.1. Ministros presentes: Vital do Rêgo (Presidente), Augusto Nardes, Aroldo Cedraz e Antonio Anastasia (Relator).
13.2. Ministro-Substituto presente: Marcos Bemquerer Costa.

ANTONIO ANASTASIA

Ministro Antonio Anastasia.

Trata-se de embargos de declaração opostos por Carlos Roberto Simi e Ana Paula da Silva em face do Acórdão 1548/2022-TCU-Segunda Câmara, de minha relatoria, que julgou recurso de reconsideração interposto por Carlos Roberto Simi contra o Acórdão 8494/2021-TCU-Segunda Câmara, da relatoria do Ministro-Substituto Marcos Bemquerer Costa, que julgou irregulares as contas dos ora embargantes e lhes aplicou multa, com o seguinte teor:
9.1. com fundamento nos arts. 1º, inciso I, 16, inciso I, 17 e 23, inciso I, da Lei 8.443/1992, julgar regulares as contas de Akelly Marques Peres, Alessandro Luciani Bonzano Comper, Aline Ferreira dos Santos, Ana Maria Monteiro Bottentuit Silva, Anderson Alexandre dos Santos, Aurea Inácio Ribeiro, Camila Michetti Silva Marques, Clecio do Carmo Cordeiro, Cristiane Ferreira Sobral, Daniele Furtado de Carvalho Morais, Dione de Vasconcelos, Douglas Alves de Carvalho, Elizeth Pereira de Jesus, Evanaldo dos Reis Teixeira, Fabiana Cristina de Oliveira Fiorini, Francisco Gomes dos Santos, Geraldo Riesenbeck, Hamilton Ubiratan da Silva, Henrique Eduardo Medeiros Aquino, Ivan Donizetti de Sousa Junior, Juliana Mara de Oliveira Castro, Leonardo Manoel da Silva, Lucilene Estevam Santana, Lyviu Elias Silva Rego, Manoel Eugenio Guimarães de Oliveira, Márcia Juliana de Freitas Simas, Maria Emília Piccinini Veras, Maria Suely Felippe Barrozo Lopes, Maria das Graças Parente Pinto, Maria do Socorro Araújo Aguiar, Mariangela Rodrigues Coelho, Márcia da Mota Pinto, Márcio Alves Borges, Rafael Oliveira Galvão, Rita de Cassia de Oliveira, Rodolfo Peres Torelly, Rogerio Pereira de Andrade, Ronaldo Donizete Pereira, Rosangela Justino de Lyra, Sandra Elisabeth Lage Costa, Sebastião da Costa Pereira, Sinara Neves Ferreira, Thiago Longo Marcarini, Valéria Christina Macedo Daruich, e Wallace Batista Muniz, dando-lhes quitação plena;
9.2. com fundamento nos arts. 1º, inciso I, 16, inciso III, alínea b, 19, parágrafo único, e 23, inciso III, da Lei 8.443/1992, julgar irregulares as contas dos Srs. Carlo Roberto Simi, José Geraldo Machado Júnior e Ana Paula da Silva, e aplicar-lhes, individualmente, a multa prevista no art. 58, inciso I, da Lei 8.443/1992, nos valores, respectivamente, de R$ 30.000,00 (trinta mil reais) , R$ 20.000,00 (vinte mil reais) e 10.000,00 (dez mil reais) , fixando-lhes o prazo de quinze dias, a contar da notificação, para que comprovem, perante o Tribunal (art. 214, inciso III, alínea a, do Regimento Interno/TCU) , o recolhimento da dívida ao Tesouro Nacional, atualizada monetariamente desde a data do presente Acórdão até a do efetivo recolhimento, se for paga após o vencimento, na forma da legislação em vigor;
9.3. autorizar, caso requerido, nos termos do art. 26 da Lei 8.443/1992, o parcelamento das multas constantes do subitem 9.2 acima em até 36 (trinta e seis) parcelas mensais e sucessivas, atualizadas monetariamente, informando aos responsáveis que a falta de pagamento de qualquer parcela importará no vencimento antecipado do saldo devedor (art. 217, § 2º, do Regimento Interno/TCU) , sem prejuízo das demais medidas legais;
9.4. autorizar, desde logo, a cobrança judicial das dívidas, nos termos do art. 28, inciso II, da Lei 8.443/1992, caso não atendidas as notificações;
9.5. dar ciência deste Acórdão à Secretaria Especial de Produtividade, Emprego e Competitividade do Ministério da Economia;
9.6. nos termos do art. 169, inciso V, do Regimento Interno/TCU, arquivar estes autos.
	O Sr. Carlos Roberto Simi alegou contradição no voto que fundamentou o acórdão ora embargado, por não ter considerado o decidido pelo Supremo Tribunal Federal na ADI 5509, "embora tenha reconhecido sua legitimidade e aplicabilidade para o processo corrente". Desse modo, formulou pedido no sentido de que se aplicado o referido entendimento do STF ou, alternativamente, que o presente processo seja sobrestado até a conclusão do grupo de trabalho determinado pelo Acórdão 459/2022-TCU-Plenário sobre a prescrição das pretensões punitiva e ressarcitória.
	A Srª Ana Paula da Silva alegou contradição pelo fato de o TCU ter decidido contrariamente ao STF na ADI 5509 e formulou pedido no sentido de sobrestar o processo até a conclusão do grupo de trabalho determinado pelo Acórdão 459/2022-TCU-Plenário sobre a prescrição das pretensões punitiva e ressarcitória.
	É o relatório.

Lucas Almeida Beiersdorf (OAB-SC 31.931), representando Ana Paula da Silva; Alisson Emmanuel de Oliveira Lucena (OAB-PE 37.719), Pedro de Menezes Carvalho (OAB-PE 29.199) e outros, representando Carlo Roberto Simi.

Procurador Júlio Marcelo de Oliveira.

EMBARGOS DE DECLARAÇÃO EM FACE DE DECISÃO QUE JULGOU RECURSO DE RECONSIDERAÇÃO QUE MANTEVE DECISÃO NA QUAL O TRIBUNAL JULGOU IRREGULARES AS CONTAS DOS EMBARGANTES E LHES APLICOU MULTA. NÃO CONHECIMENTO DE UM DOS EMBARGOS DE DECLARAÇÃO EM FACE DA PRECLUSÃO LÓGICA. CONHECIMENTO, MAS NÃO PROVIMENTO DO OUTRO EMBARGOS DE DECLARAÇÃO. RECONHECIMENTO, DE OFÍCIO, DA PRESCRIÇÃO. EXTENSÃO DOS EFEITOS A TODOS OS RESPONSÁVEIS EM IDÊNTICA SITUAÇÃO (RITCU, ART. 281). CIÊNCIA AOS RECORRENTES E DEMAIS INTERESSADOS. ARQUIVAMENTO. - Com fundamento na preclusão lógica, não se conhece de embargos de declaração opostos contra decisão que negou provimento a recurso de reconsideração que não foi interposto pelo embargante. - A renúncia por um dos responsáveis ao direito de interpor recurso de reconsideração, embora impeça, com fundamento na preclusão lógica, o conhecimento dos embargos de declaração opostos contra a decisão que julgou o referido recurso interposto por outro responsável, não implica o trânsito em julgado do acórdão condenatório em relação a quem não recorreu, se o recurso interposto pelo outro responsável teve o seu efeito suspensivo estendido aos demais responsáveis, na hipótese do art. 281 do Regimento Interno do TCU. - A decisão do TCU que, em sede recursal, reconhece a incidência da prescrição se aplica aos responsáveis que não recorreram desde que estejam em idêntica situação à de quem recorreu e, em relação a eles, não tenha ocorrido o trânsito em julgado.

TOMADA DE CONTAS (TC)

SecexTrabalho (extinta); SecexPrevi (extinta); Serur (extinta); AudRecursos; Unidade de Auditoria Especializada em Previdência, Assistência e Trabalho (AudBenefícios).

Trata-se de embargos de declaração opostos por Carlos Roberto Simi e Ana Paula da Silva em face do Acórdão 1548/2022-TCU-Segunda Câmara, de minha relatoria, que julgou recurso de reconsideração interposto por Carlos Roberto Simi contra o Acórdão 8494/2021-TCU-Segunda Câmara, da relatoria do Ministro-Substituto Marcos Bemquerer Costa, que julgou irregulares as contas dos ora embargantes e lhes aplicou multa, com o seguinte teor:
9.1. com fundamento nos arts. 1º, inciso I, 16, inciso I, 17 e 23, inciso I, da Lei 8.443/1992, julgar regulares as contas de Akelly Marques Peres, Alessandro Luciani Bonzano Comper, Aline Ferreira dos Santos, Ana Maria Monteiro Bottentuit Silva, Anderson Alexandre dos Santos, Aurea Inácio Ribeiro, Camila Michetti Silva Marques, Clecio do Carmo Cordeiro, Cristiane Ferreira Sobral, Daniele Furtado de Carvalho Morais, Dione de Vasconcelos, Douglas Alves de Carvalho, Elizeth Pereira de Jesus, Evanaldo dos Reis Teixeira, Fabiana Cristina de Oliveira Fiorini, Francisco Gomes dos Santos, Geraldo Riesenbeck, Hamilton Ubiratan da Silva, Henrique Eduardo Medeiros Aquino, Ivan Donizetti de Sousa Junior, Juliana Mara de Oliveira Castro, Leonardo Manoel da Silva, Lucilene Estevam Santana, Lyviu Elias Silva Rego, Manoel Eugenio Guimarães de Oliveira, Márcia Juliana de Freitas Simas, Maria Emília Piccinini Veras, Maria Suely Felippe Barrozo Lopes, Maria das Graças Parente Pinto, Maria do Socorro Araújo Aguiar, Mariangela Rodrigues Coelho, Márcia da Mota Pinto, Márcio Alves Borges, Rafael Oliveira Galvão, Rita de Cassia de Oliveira, Rodolfo Peres Torelly, Rogerio Pereira de Andrade, Ronaldo Donizete Pereira, Rosangela Justino de Lyra, Sandra Elisabeth Lage Costa, Sebastião da Costa Pereira, Sinara Neves Ferreira, Thiago Longo Marcarini, Valéria Christina Macedo Daruich, e Wallace Batista Muniz, dando-lhes quitação plena;
9.2. com fundamento nos arts. 1º, inciso I, 16, inciso III, alínea b, 19, parágrafo único, e 23, inciso III, da Lei 8.443/1992, julgar irregulares as contas dos Srs. Carlo Roberto Simi, José Geraldo Machado Júnior e Ana Paula da Silva, e aplicar-lhes, individualmente, a multa prevista no art. 58, inciso I, da Lei 8.443/1992, nos valores, respectivamente, de R$ 30.000,00 (trinta mil reais) , R$ 20.000,00 (vinte mil reais) e 10.000,00 (dez mil reais) , fixando-lhes o prazo de quinze dias, a contar da notificação, para que comprovem, perante o Tribunal (art. 214, inciso III, alínea a, do Regimento Interno/TCU) , o recolhimento da dívida ao Tesouro Nacional, atualizada monetariamente desde a data do presente Acórdão até a do efetivo recolhimento, se for paga após o vencimento, na forma da legislação em vigor;
9.3. autorizar, caso requerido, nos termos do art. 26 da Lei 8.443/1992, o parcelamento das multas constantes do subitem 9.2 acima em até 36 (trinta e seis) parcelas mensais e sucessivas, atualizadas monetariamente, informando aos responsáveis que a falta de pagamento de qualquer parcela importará no vencimento antecipado do saldo devedor (art. 217, § 2º, do Regimento Interno/TCU) , sem prejuízo das demais medidas legais;
9.4. autorizar, desde logo, a cobrança judicial das dívidas, nos termos do art. 28, inciso II, da Lei 8.443/1992, caso não atendidas as notificações;
9.5. dar ciência deste Acórdão à Secretaria Especial de Produtividade, Emprego e Competitividade do Ministério da Economia;
9.6. nos termos do art. 169, inciso V, do Regimento Interno/TCU, arquivar estes autos.
	O Sr. Carlos Roberto Simi alegou contradição no voto que fundamentou o acórdão ora embargado, por não ter considerado o decidido pelo Supremo Tribunal Federal na ADI 5509, "embora tenha reconhecido sua legitimidade e aplicabilidade para o processo corrente". Desse modo, formulou pedido no sentido de que seja aplicado o referido entendimento do STF ou, alternativamente, que o presente processo seja sobrestado até a conclusão do grupo de trabalho determinado pelo Acórdão 459/2022-TCU-Plenário sobre a prescrição das pretensões punitiva e ressarcitória.
A Srª Ana Paula da Silva alegou contradição pelo fato de o TCU ter decidido contrariamente ao STF na ADI 5509 e formulou pedido no sentido de sobrestar o processo até a conclusão do grupo de trabalho determinado pelo Acórdão 459/2022-TCU-Plenário sobre a prescrição das pretensões punitiva e ressarcitória.
Passo a decidir.
Com fundamento no art. 34 da Lei 8.443/1992 (Lei Orgânica do TCU) , não conheço dos embargos de declaração opostos pela Srª Ana Paula da Silva, pois o fato de não ter interposto recurso de reconsideração contra o Acórdão 8494/2021-TCU-Segunda Câmara que a condenou significa que aceitou a decisão.
Ou seja, a Srª Ana Paula da Silva opôs embargos de declaração contra o Acórdão 1548/2022-TCU-Segunda Câmara, de minha relatoria, que julgou o recurso de reconsideração interposto apenas pelo Sr. Carlos Roberto Simi contra o Acórdão 8494/2021-TCU-Segunda Câmara, da relatoria do Ministro-Substituto Marcos Bemquerer Costa, que havia julgado irregulares as contas dos responsáveis Carlos Roberto Simi, José Geraldo Machado Júnior e Ana Paula da Silva e lhes havia aplicado multa.
Ora, ao não ter interposto recurso de reconsideração em face do Acórdão 8494/2021-TCU-Segunda Câmara a Srª Ana Paula da Silva renunciou ao seu direito de recorrer e aceitou a aludida decisão. Portanto, a oposição, nesta oportunidade, de embargos de declaração em face do Acórdão 1548/2022-TCU-Segunda Câmara é ato que não guarda lógica com a sua renúncia ao direito de recorrer, o que atrai a incidência da preclusão lógica. 
Trata-se de tema disciplinado também no Código de Processo Civil, cuja aplicação subsidiária aos processos desta Corte de Contas está prevista no seu art. 15 e no art. 298 do Regimento Interno do TCU. Diz o art. 1.000 do CPC sobre a preclusão lógica:
Art. 1.000.  A parte que aceitar expressa ou tacitamente a decisão não poderá recorrer.
Parágrafo único. Considera-se aceitação tácita a prática, sem nenhuma reserva, de ato incompatível com a vontade de recorrer.
	Neste Tribunal, a jurisprudência também é no mesmo sentido, consoante se vê dos seguintes precedentes que, de igual modo, não conheceram de embargos de declaração com fundamento na preclusão lógica: Acórdão 31/2019-TCU-Plenário, relator Ministro Raimundo Carreiro, Acórdão 5/2022-TCU-Segunda Câmara, Acórdão 13052/2019-TCU-Segunda Câmara e Acórdão 12422/2016-TCU-Segunda Câmara, estes três últimos da relatoria do Ministro Augusto Nardes.
Por esses fundamentos, não conheço dos embargos de declaração opostos pela Srª Ana Paula da Silva.
Com fundamento no art. 34 da Lei nº 8.443/1992 (Lei Orgânica do TCU) , conheço dos embargos de declaração opostos pelo Sr. Carlos Roberto Simi, por preencherem os seus pressupostos de admissibilidade.
No mérito, porém, entendo que os aludidos embargos de declaração não merecem provimento, porquanto inexistente a alegada contradição no meu voto, tendo em vista que de modo fundamentado registrei minha concordância com a jurisprudência do STF, mas, em homenagem ao princípio da colegialidade, decidi de acordo com a jurisprudência deste Tribunal de Contas, até que a matéria fosse definitivamente deliberada e fosse firmado entendimento sobre o assunto. Eis o trecho de meu voto:
12.	Desse modo, não obstante a minha compreensão quanto à aplicação do entendimento do STF constante da ADI 5509, curvo-me, em homenagem ao princípio da colegialidade e até que o Plenário do TCU revisite a questão, ao posicionamento jurisprudencial predominante nesta Corte que tem sido pela imprescritibilidade da pretensão ressarcitória e pela prescrição da pretensão punitiva no prazo de dez anos, a contar da data do fato, conforme o art. 205 do Código Civil. 
13.	Feitas essas considerações, concluo que no caso concreto, segundo o critério fixado pelo Acórdão 1441/2016-TCU-Plenário, não ocorreu a prescrição da pretensão punitiva, pois os atos foram praticados no decorrer do ano de 2011, ao passo que a audiência do responsável foi autorizada em 9/7/2014 (peças 8-10) , oportunidade na qual o prazo prescricional foi interrompido, nos termos do art. 202, inciso I, do Código Civil. E a decisão recorrida foi prolatada em 29/6/2021, menos de 10 anos, portanto, a contar da citação. Como se vê, por esse critério não houve a prescrição.
Por outro lado, considerando que a superveniência da Resolução/TCU nº 344/2022 e ainda que a prescrição é matéria de ordem pública, apreciável, portanto, de ofício, conforme bem prevê o art. 10 da citada norma, passo à sua análise, a fim de verificar se, em face das novas disposições trazidas pela aludida resolução, ocorreu no caso concreto a prescrição da pretensão punitiva.
Por meio de despacho exarado em 23.02.2015, o relator da deliberação originária, Ministro-Substituto Marcos Bemquerer Costa determinou o sobrestamento deste processo até o julgamento do mérito dos processos de monitoramento a que se referiam os TCProcesso 015.423/2013-1 e TCProcesso 036.993/2011-5, por tratarem de matérias conexas, em especial quanto às condutas dos gestores Carlo Roberto Simi e Rodolfo Peres Torelly (peça 34) .
O TCProcesso 015.423/2013-1 foi julgado na sessão plenária de 04.11.2015 pelo Acórdão 2838/2015-TCU-Plenário, da relatoria do Ministro-Substituto Weder de Oliveira, ao passo que o TC-Processo 036.993/2011-5 foi julgado na sessão plenária de 10.06.2015 pelo Acórdão 1455/2015-TCU-Plenário, também da relatoria do Ministro-Substituto Weder de Oliveira.
Em 17.06.2016, houve a juntada aos autos de pedido de vista formulado pela Srª Fabiana Cristina de Oliveira Fiorini, parte no processo originário (peça 35) 
Em 24.12.2020, a então SecexTrabalho juntou aos autos instrução na qual concluiu que "O Acórdão 2838/2015-TCU-Plenário (TC Processo 015.423/2013-1) e o Acórdão 1455/2015-TCU-Plenário (TC Processo 036.993/2011-5) não têm repercussão sobre o mérito das presentes contas de 2011, portanto não modificam as conclusões que foram tomadas nos presentes autos quando do exame técnico das razões de justificativa apresentadas pelo Sr. Carlo Roberto Simi e pelo Sr. Rodolfo Peres Torelly (peça 31) " (peça 36) .
Como se vê, ocorreu a prescrição intercorrente, nos termos do art. 8º da Resolução/TCU nº 344/2022, com o seguinte teor:
Art. 8º Incide a prescrição intercorrente se o processo ficar paralisado por mais de três anos, pendente de julgamento ou despacho, sem prejuízo da responsabilidade funcional decorrente da paralisação, se for o caso.
§ 1° A prescrição intercorrente interrompe-se por qualquer ato que evidencie o andamento regular do processo, excetuando-se pedido e concessão de vista dos autos, emissão de certidões, prestação de informações, juntada de procuração ou subestabelecimento e outros atos que não interfiram de modo relevante no curso das apurações.
Desse modo, desconsiderando a movimentação processual provocada pelo pedido de vista, nos termos do § 1º do art. 8º da Resolução/TCU nº 344/2022, o presente processo ficou paralisado do dia 04.11.2015, data do julgamento do TCProcesso 015.423/2013-1 pelo Acórdão 2838/2015-TCU-Plenário, a partir do qual cessou o motivo do sobrestamento, até o dia 24.12.2020, data da instrução da então SecexTrabalho, o que perfaz tempo muito superior aos três anos da prescrição intercorrente e superior até mesmo aos cinco anos da prescrição ordinária.
Portanto, com fundamento nos arts. 2º, 8º e 10 da Resolução/TCU nº 344/2022, reconheço, de ofício, a incidência da prescrição da pretensão punitiva em relação ao Sr. Carlo Roberto Simi.
Resta saber se o reconhecimento da prescrição deve beneficiar o Sr. José Geraldo Machado Júnior e a Srª Ana Paula da Silva que também haviam sido condenados ao pagamento de multa pelos mesmos fatos relativos ao Sr. Carlo Roberto Simi, tendo em vista que referidos responsáveis não interpuseram recurso de reconsideração contra o Acórdão 8494/2021-TCU-Segunda Câmara que os condenou, o que poderia induzir à conclusão de que teria ocorrido o trânsito em julgado em relação a esses dois responsáveis.
A questão tem relevância porque, nos termos do art. 18 da Resolução/TCU nº 344/2022, referida norma se aplica somente aos processos nos quais não tenha ocorrido o trânsito em julgado no TCU até a data de sua publicação.
Entendo, porém, não ter ocorrido o trânsito em julgado em relação aos citados responsáveis, porquanto o recurso de reconsideração interposto pelo Sr. Carlo Roberto Simi, ao ser conhecido pelo relator sorteado, Ministro Raimundo Carreiro, teve o seu efeito suspensivo estendido aos demais responsáveis, consoante decisão monocrática de Sua Excelência à peça 63, o que encontra fundamento no art. 281 do Regimento Interno do TCU, cuja redação é a seguinte:
Art. 281. Havendo mais de um responsável pelo mesmo fato, o recurso apresentado por um deles aproveitará a todos, mesmo àquele que houver sido julgado à revelia, no que concerne às circunstâncias objetivas, não aproveitando no tocante aos fundamentos de natureza exclusivamente pessoal.
E, pelas mesmas razões, o efeito suspensivo dos embargos de declaração opostos pelo Sr. Carlo Roberto Simi, ora em julgamento, também deve ser estendido ao Sr. José Geraldo Machado Júnior e à Srª Ana Paula da Silva.
Desse modo, não tendo ocorrido o trânsito em julgado, reconheço, de ofício, com fundamento nos arts. 2º, 8º e 10 da Resolução/TCU nº 344/2022, a incidência da prescrição da pretensão punitiva em relação ao Sr. José Geraldo Machado Júnior e à Srª Ana Paula da Silva.
Em face do exposto, voto por que o Tribunal adote a deliberação que ora submeto à consideração da Segunda Câmara.
TCU, Sala das Sessões, em 4 de abril de 2023.
ANTONIO ANASTASIA 
Relator